【裁判字號】    99,交聲,195
【裁判日期】    990322
【裁判案由】    違反道路交通管理處罰條例聲明異議
【裁判全文】
臺灣臺北地方法院交通事件裁定         99年度交聲字第195號
原處分機關  交通部公路總局北區監理所
異  議  人
即受處分人  甲○○
上列異議人即受處分人因違反道路交通管理處罰條例案件，對於
交通部公路總局北區監理所於中華民國99年1 月19日所為之裁決
（原處分案號：北監自裁字第裁40-A00YD1840號），聲明異議，
本院裁定如下：
    主  文
異議駁回。
    理  由
一、原處分意旨係以：異議人即受處分人甲○○駕駛其所有之車
    牌號碼DN-3379 號自小客車，於民國98年11月9 日下午2 時
    45分許，在建國南路2 段27號前，與行經該處之車號1378-T
    T 號自小客車發生碰撞，而有少線道車不讓多線道車先行之
    違規，嗣為原舉發單位即臺北市政府警察局舉發。原處分機
    關乃依道路交通管理處罰條例第45條第9 款、第63條第1 項
    規定，於99年1 月19日以北監自裁字第裁40-A00YD18 40 號
    裁決書裁處異議人罰鍰新臺幣（下同）600 元，並記違規點
    數1 點等語。
二、聲明異議意旨略以：我於98年11月9 日駕駛自小客車由迴轉
    道轉入建國南路，都有確實注意後方來車，我車輛完全轉入
    建國南路內側第一車道時，被行駛於內側第二車道之車號13
    78-TT 號自小客車超車並撞擊，該1378-TT 號自小客車於撞
    擊後繼續向前滑行，至我車輛前方約20步才煞住，我認為對
    方車速過快且該駕駛可能正在使用手機，未注意車前狀況，
    才會發生這起事故，是對於原處分不服，爰依法聲明異議等
    語。
三、按汽車駕駛人，爭道行駛有下列情形之一者，處600 元以上
    1,800 元以下罰鍰：支線道車不讓幹線道車先行；少線道車
    不讓多線道車先行；車道數相同時，左方車不讓右方車先行
    ，道路交通事件管理處罰條例第45條第9 款定有明文。
四、次按汽車行駛至交岔路口，其行進、轉彎，應依下列規定：
    (2)行至無號誌或號誌故障而無交通指揮人員指揮之交岔路口
    ，支線道車應暫停讓幹線道車先行。未設標誌、標線或號誌
    劃分幹、支線道者，少線道車應暫停讓多線道先行；車道數
    相同時，轉彎車應暫停讓直行車先行；同為直行車或轉彎車
    者，左方車應暫停讓右方車先行。但在交通壅塞時，應於停
    止線前暫停與他方雙向車輛互為禮讓，交互輪流行駛。道路
    交通規則第102條第2款亦定有明文。
五、經查：
  (一)異議人於前揭時間駕駛車號DN-3379 號自小客車由建國南路
    東西向迴轉道路由西往東行駛並向北左轉進入建國南路南北
    向道路，適許智均駕駛車號1378-TT 號自小客車沿建國南路
    由南向北行駛，而與異議人駕駛之車輛發生碰撞，經員警獲
    報到場處理並繪製道路交通事故現場圖及製作談話紀錄，又
    全案經臺北市政府警察局交通警察大隊判定異議人有肇事責
    任，即舉發異議人有少線道車不讓多線道車先行之違規等情
    節，均為異議人所自陳甚明，且有原舉發通知單、裁決書、
    送達回證影本、交通事故談話紀錄表、臺北市政府警察局交
    通警察大隊道路交通事故初步分析研判表、道路交通事故現
    場圖等件在卷可證（見本院卷第13、17、18、5 、26至30頁
    ），是上開事實自堪以認定。
  (二)被告雖以上開情詞置辯，惟查：據事故發生後獲報至現場處
    理之員警即證人邢志正於本院調查時證稱：我於98年11月9
    日下午2 時45分有前往建國南路處理本件車禍案件，之前是
    我同事先到現場標繪好位置，我到場時雙方車輛都已移到迴
    轉道，我就開始測繪肇事現場的位置及拍攝車損照片，並且
    畫現場圖，雙方駕駛則等待保險公司人員到場；本院卷第6
    頁交通事故現場圖是我當天繪製，是我同仁以粉筆標繪於地
    上，我按他畫的位置測量的；至於第一時間到現場的員警，
    所畫的位置就是車輛撞擊後停止的位置等語（見本院卷第21
    至23頁），足認事故發生後，員警在肇事雙方移動車輛前，
    有到場就雙方車輛停止位置為標示並據以做成事故現場平面
    圖，則該事故現場平面圖自得作為判斷事故發生原因與釐清
    肇事責任之依據。又由上開道路交通現場平面圖觀之，可見
    案發地為建國南路2 段27號前與迴轉道之交岔路口，該路口
    並未設置停讓及閃光號誌，而異議人駕駛之車號DN-3379 號
    自小客車（即「A 車」）係停留在迴轉道與建國南路轉角處
    ，其車身與建國南路呈45度角而尚未打正，車號1378-TT 號
    自小客車（即「B 車」）則停留於A 車前方11.1公尺處，車
    頭略向左傾，車身大部分均在最內側車道內，僅右後車身突
    出於內線第二車道（見本院卷第6 頁）。另上開事故發生後
    ，異議人駕駛之自小客車僅右前車頭保險桿部分擦傷，然許
    智均駕駛之自小客車左側車身葉子板從車頭到車尾則有大片
    刮傷一節，亦有雙方車損照片在卷可參（見本院卷第33、35
    頁）。據上，自堪認本件係異議人從迴轉道欲轉入建國南路
    ，其車身已進入建國南路，惟尚未完成轉彎動作之際，右前
    車頭碰撞乙○○駕駛車輛之左側車身，而倘如異議人所述，
    乙○○駕駛之車號1378-TT 號自小客車原本係行駛於內側第
    二車道，又豈會突然偏離其正常行進方向，而與異議人駕駛
    之車輛發生碰撞，是則當時應係乙○○原本行駛於最內側車
    道，突見異議人侵入車道，臨時向右側車道閃避，惟左車身
    仍因閃避不及與異議人之車輛發生擦撞至明。從而，異議人
    於當時未注意後方有無來車，即貿然迴轉進入建國南路，則
    其對於本件交通事故之發生，顯有可歸責之事由，至異議人
    所辯稱上情，顯然悖於常理，自不足採信。
  (三)綜上，本件異議人疏未注意建國南路內側車道後方有無來車
    ，即貿然從迴轉道駛入建國南路之違規事實明確，則原處分
    機關以異議人有上開違規行為，裁處600 元之罰鍰，併計違
    規點數1 點，其認事用法均無違誤，異議人聲明異議指摘原
    處分不當，為無理由，自應予以駁回。
六、據上論斷，應依道路交通案件處理辦法第19條，裁定如主文
    。
中    華    民    國    99    年    3     月    22    日
                  交通法庭    法  官  陳思帆
以上正本證明與原本無異。
如不服本裁定，應於送達後5日內，向本院提出抗告狀。
                              書記官  林素霜
中    華    民    國    99    年    3     月    22    日

司法院資訊處製作；財團法人民間司法改革基金會備份。
